【裁判字號】    99,訴,112
【裁判日期】    990210
【裁判案由】    清償借款
【裁判全文】
臺灣臺中地方法院民事判決               99年度訴字第112號
原      告  國泰人壽保險股份有限公司
法定代理人  戊○○
訴訟代理人  丁○○
被      告  甲○○
            乙○○
兼上二人
共      同
訴訟代理人  丙○○
上列當事人間請求清償借款事件，本院於民國99年1月20日言詞
辯論終結，判決如下：
    主  文
被告應連帶給付原告新台幣壹佰壹拾伍萬捌仟佰拾壹元，及
自民國九十三年二月七日起至清償日止，按年息百分之八點五五
計算之利息，暨自民國九十三年二月七日起至清償日止，按上開
利率百分之二十計算之違約金。
訴訟費用由被告連帶負擔。
    事實及理由
甲、程序方面：
    按訴狀送達後，原告不得將原訴變更或追加他訴。但擴張或
    減縮應受判決事項之聲明者，不在此限，民事訴訟法第255
    條第1項第3款定有明文。本件原告聲請支付命令時原請求被
    告應給付原告新台幣（下同）1,158,331 元，及自民國93年
    2月7日起至清償日止，按年息8.55％計算之利息，暨自93年
    3月7日起至清償日止，逾期在6個月以內者，按上開利率10
    ％，逾期超過6個月者，按上開利率20％計付之違約金。嗣
    於訴訟進行中，擴張違約金起算日自93年2月7日起至清償日
    止，按上開利率20％計付，屬擴張應受判決事項之聲明，核
    與首揭規定相符，應予准許，合先敘明。
乙、實體方面：
一、原告起訴主張：
  (一)訴外人廖金蓮於民國86年1月12日邀同被告3人擔任連帶保證
    人，向其借款164萬元（下稱系爭借款），並簽訂借據及約
    定書（下稱系爭借據及約定書），約定借款期限自86年1 月
    27日起至102年10月17日止，自借款日起每滿1個月為1期，
    共分為201期，每期攤還部分本金及依借款餘額計算之利息
    ，如有1期未如期給付視為全部到期；利息按年息9.05％計
    付，並同意原告於每年3月及9月或因過內外情勢變遷所定新
    利率計付利息；遲延履行時，除按遲延時利率支付遲延期間
    之利息外，其逾期在6個月以內者，按遲延時利率10％，逾
    期超過6個月者，按遲延時利率20％計付違約金。嗣訴外人
    廖金蓮未依約繳款，原告依約將上開借款之擔保物拍賣受償
    後，訴外人廖金蓮尚積欠本金1,158,331元，及自93年2月7
    日起至清償日止，按年息8.55％計算之利息，暨按上開利率
    20％計算違約金，爰依連帶保證法律關係提起本訴。
  (二)對被告抗辯之陳述：訴外人廖金蓮亦曾在85年7月17日向原
    告借款50萬元，亦是由被告3人擔任連帶保證人，被告3人不
    可能接連2次都被訴外人廖金蓮欺騙。
  (三)聲明：如主文所示。
二、被告3人則均以：訴外人廖金蓮為被告甲○○之前妻、及被
    告乙○○、丙○○之母親，當初是廖金蓮表示要將其在高雄
    之房屋移轉登記給被告乙○○、丙○○，於86年1月12日帶
    一位不認識之女士到家中，要求被告3人在系爭借據及約定
    書上簽名、蓋章，被告3人當時以為是要辦理移轉登記之文
    件，不知道該資料是借據及約定書，也不清楚廖金蓮有向原
    告借款164萬元及由被告3人擔任系爭借款連帶保證人之事，
    而被告乙○○、丙○○因趕著要去上班，沒有看到該簽名之
    文件上有「借據」字樣，就在系爭借據及約定書之連帶保證
    人欄上簽名、蓋章，被告甲○○也應訴外人廖金蓮之要求在
    系爭借款及約定書上之連帶保證人欄簽名、蓋章，事後被追
    討欠款才知道被廖金蓮欺騙擔任系爭借款之連帶保證人等語
    資為抗辯。並聲明：原告之訴駁回。
三、法院之判斷：
    被告3 人固不否認曾於86年1 月12日分別在系爭借據及約定
    書上連帶保證人欄簽名、蓋章，惟否認有擔任系爭借款連帶
    保證人之意思，並以前揭情詞置辯，是本院應審酌者厥為：
    本件被告3 人應否連帶給付系爭借款之本金1,158,331 元及
    利息、違約金？
  (一)按稱消費借貸者，謂當事人一方移轉金錢或其他代替物之所
    有權於他方，而約定他方以種類、品質、數量相同之物返還
    之契約。又借用人應於約定期限內，返還與借用物種類、品
    質、數量相同之物。利息或其他報償，應於契約所定期限支
    付之；未定期限者，應於借貸關係終止時支付之，民法第47
    4條第1項、第478條前段、第477條本文，分別定有明文。次
    按稱保證者，謂當事人約定，一方於他方之債務人不履行債
    務時，由其代負履行責任之契約，同法第739條亦有明文。
    保證債務之所謂連帶，係指保證人與主債務人負同一債務，
    對於債權人各負全部給付之責任者而言，此就民法第272條
    第1項規定連帶債務之文義參照觀之甚明，最高法院45年台
    上字第1426號判例可資參照。又連帶債務之債權人，依同法
    第273條第1項規定，得對於債務人中之一人或數人或其全體
    ，同時或先後請求全部或一部之給付。經查：
  1.原告主張訴外人廖金蓮向其借款164萬元，迄今尚欠1,158,3
    31元及利息、違約金之事實，業據其提出與所述情節相符之
    借據、約定書及臺灣高雄地方法院92年度執字第13665號民
    事執行處執行金額計算書分配表為證，並為被告3人所不爭
    執，堪認為真實。
  2.被告3 人雖抗辯稱並無擔任系爭借款連帶保證人之意思，係
    遭訴外人廖金蓮欺騙才在系爭借據及約定書上簽名、蓋章，
    當時並沒有看到該文件有「借據」字樣云云，惟查；
  (1)被告3人於86年1月12日於系爭借據上簽名時均為成年人，其
    等簽名、蓋章處為「連帶保證人欄」，該欄位旁邊即為「借
    款人欄」，縱使系爭借據上之「借據」2字被遮蓋，被告3人
    從「連帶保證人欄」、「借款人欄」之欄位名稱，以其等之
    智識能力，應該知悉在「連帶保證人欄」上簽名、蓋章，即
    有擔任該借款連帶保證人之意思。
  (2)又縱使被告3人誤以為係為將訴外人廖金蓮所有坐落於高雄
    之房屋移轉登記予被告乙○○、丙○○，而須在系爭借據及
    約定書上簽名、蓋章，被告甲○○亦無須一併簽名、蓋章，
    是被告甲○○抗辯稱係遭訴外人廖金蓮所欺騙，顯與常情不
    符，應不足採。
  (3)另被告3人曾於85年間擔任訴外人廖金蓮向原告借款50萬元
    之連帶保證人，業據原告提出擔保放款借據影本為證，而被
    告3人對該借據連帶保證人欄上之簽名、蓋章係其等所為亦
    不爭執，僅抗辯稱不知道有此借款，可能是86年1月12日訴
    外人廖金蓮欺騙被告3人簽名、蓋章時所一起簽的云云，惟
    被告3人係在該擔保放款借據之連帶保證人欄上簽名、蓋章
    ，而該欄位上即有「擔保放款借據」字樣，以被告3人當時
    為成年人之智識能力，應可判斷於該借據上簽名、蓋章之效
    力，且有擔任該筆50萬借款之連帶保證人之意思。況且由該
    擔保放款借據物品編號所示，係原告於84年11月所印製，而
    依本件系爭借據物品物品所示，係原告於85年12月所印製，
    又該兩筆借款之放款日期、帳號亦不同，被告3人不可能同
    時在其上之連帶保證人欄上簽名、蓋章，其上開所辯顯與事
    實不符，自不可採，且被告3人不可能於85年、86年2度遭訴
    外人廖金蓮所欺騙而擔任其向原告借款之連帶保證人。
  (4)綜上，被告3人抗辯稱並無擔任系爭借款連帶保證人之意思
    云云，應不足採，原告上開主張，堪信為真實。至被告於審
    理中雖請求傳訊訴外人廖金蓮及辦理系爭借款之原告承辦人
    員到庭作證，惟依原告提出之借款資料及被告不爭執之事實
    ，已足認定被告於借款當時均有擔任連帶保證人之意思及效
    力，況被告亦自承已無法找到廖金蓮，是本院認無調查之必
    要，附此敘明。
  (二)從而，原告依連帶保證之法律關係，請求被告3 人連帶給付
    如主文第1 項所示之本金、利息暨違約金，為有理由，應予
    准許。
四、本件事證已臻明確，兩造其餘之攻擊防禦方法，與判決基礎
    之事實及結果並無影響，爰不予審酌，併此敘明。
五、訴訟費用負擔之依據：民事訴訟法第78條、第85條第2 項。
中    華    民    國    99    年    2     月    10    日
                  民事第一庭    法  官  卓進仕
以上正本係照原本作成。
如對本判決上訴，須於判決送達後20日內向本院提出上訴狀（須
附繕本）。
中    華    民    國    99    年    2     月    10    日
                                書記官  董美惠

司法院資訊處製作；財團法人民間司法改革基金會備份。
